臺灣彰化地方法院刑事判決　　　　　　　　　　　　　九十三年度重訴字第一四號
　　公　訴　人　臺灣彰化地方法院檢察署檢察官
　　被　　　告　甲○○
　　指定辯護人　本院公設辯護人　乙○○
右列被告因違反毒品危害防制條例案件，經檢察官提起公訴（九十三年度偵字第六○
二九號），本院判決如左：
    主  文
甲○○共同運輸第一級毒品，處無期徒刑，褫奪公權終身。扣案之第一級毒品海洛因
貳包（毒品合計淨重陸佰玖拾點伍公克）、拖鞋襯底壹雙上殘留之第一級毒品海洛
因（量微無法秤重）均沒收銷燬之；扣案之毒品包裝袋貳只（合計重拾柒點捌捌公克
）、拖鞋壹雙（含襯底壹雙）、藍黑色行動電話壹具（含識別卡壹枚）及未扣案之黑
色背包壹只均沒收，未扣案之黑色背包壹只如全部或一部不能沒收時，追徵其價額或
以其財產抵償之。
    事  實
一甲○○明知海洛因屬毒品危害防制條例第二條第二項第一款所定之第一級毒品，亦
  係行政院依據懲治走私條例第二條第四項公告「管制物品項目及其數額」甲項第四
  款所列之管制進口物品，依該條例第十二條，自大陸地區私運物品進入臺灣地區，
  或自臺灣地區私運物品前往大陸地區者，以私運物品進口、出口論，適用該條例規
  定處斷。甲○○於民國九十三年七月二十四日搭機自桃園中正國際機場出境，前往
  大陸地區廣東省珠海市，住宿在華麗宮飯店，並結識真實姓名年籍不詳自稱「朱瑞
  祥」、「張馥漁」之臺灣地區成年男子二名，「朱瑞祥」、「張馥漁」先誘以免費
  招待至泰國遊玩，甲○○同意，三人乃於九十三年八月五日下午自大陸地區澳門（
  葡萄牙政府於八十八年十二月二十日結束統治，已屬於大陸地區）搭機前往泰國，
  住宿在曼谷市儷士飯店，「朱瑞祥」、「張馥漁」復在當地由不詳姓名年籍之人處
  取得第一級毒品海洛因二包（毒品合計淨重六百九十點三五公克，包裝袋二只合計
  重十七點八八公克），並至某商場購買黑色背包一只、黑色拖鞋一雙，將海洛因二
  包分別塞入兩只拖鞋之襯底夾層，於九十三年八月八日中午，「朱瑞祥」先攜帶其
  中一包海洛因搭機返回澳門，於九十三年八月九日下午，「張馥漁」再攜帶另一包
  海洛因與甲○○搭機返回澳門（當時甲○○尚不知「朱瑞祥」、「張馥漁」攜帶海
  洛因離開泰國），甲○○則繼續住宿在珠海市華麗宮飯店。於九十三年八月十一日
  下午六時許，「朱瑞祥」、「張馥漁」在珠海市華麗宮飯店客房內，與甲○○會面
  ，邀求甲○○將第一級毒品海洛因運回臺灣交予指定之人，並允以事成後給予新臺
  幣（下同）二十萬元作為報酬。甲○○因已接受「朱瑞祥」、「張馥漁」之招待，
  且見有利可圖，竟與「朱瑞祥」、「張馥漁」共同基於運輸第一級毒品海洛因及自
  大陸地區私運管制物品即第一級毒品海洛因進口之犯意聯絡，答應「朱瑞祥」、「
  張馥漁」之請託，並於九十三年八月十三日某時，攜帶「朱瑞祥」、「張馥漁」所
  購前開黑色背包，內裝包藏前開第一級毒品海洛因二包之拖鞋一雙，並自備其所有
  之大陸地區門號藍黑色行動電話一具（含識別卡一枚）作為聯繫運毒細節工具，自
  珠海市華麗宮飯店起運該等毒品，於同日下午五時五十分許，甲○○在澳門搭機離
  開大陸地區，於同日晚上八時許，將毒品運抵桃園中正國際機場入境，甲○○通關
  後，一路利用上述行動電話與「朱瑞祥」、「張馥漁」聯繫，並遵彼等指示，搭「
  飛狗巴士」至臺中市朝馬車站，續又接獲「張馥漁」電話，指示甲○○前往彰化縣
  員林鎮○○路○段二四二巷巷口「大潤發賣場」前，等候接應者前來拿取第一級毒
  品海洛因。甲○○乃依電話指示，自臺中市朝馬車站搭乘不知情之劉建興駕駛之計
  程車，於九十三年八月十四日凌晨零時四十五分許，抵達「大潤發賣場」前等候接
  應者，適為警發覺甲○○坐在計程車內，形跡可疑，向前盤查，因而查獲，並當場
  扣得黑色背包一只（查獲後由警發還甲○○之母林王美玉）、於襯底內包藏第一級
  毒品海洛因兩包之黑色拖鞋一雙（查獲後為取出毒品，將鞋面與襯底拆開分離）、
  藍黑色行動電話一具、銀色行動電話一具、中華民國護照一本、臺灣居民來往大陸
  通行證一本（前開行動電話、護照、通行證於查獲後亦由警發還林王美玉，於本院
  審理中再由林王美玉提出扣案）。
二案經臺中市警察局移送臺灣彰化地方法院檢察署檢察官偵查起訴。
    理  由
一訊據被告甲○○對於右揭犯罪事實坦承不諱（本院卷第八九頁反面、第一二九頁反
  面至第一三一頁正面），核與證人劉建興於警詢中之證述相符（警卷第十至十三頁
  ），並與證人白高揚即臺中市警察局刑警隊第二組小隊長於檢察官偵查中結證之查
  獲過程一致（第六○二九號偵查卷第八頁），且有襯底內填充白色粉末兩包之黑色
  拖鞋一雙（查獲後鞋面與襯底業已拆開分離）、藍黑色手機一具扣案及搜索扣押筆
  錄、查獲現場照片、扣案物品照片在卷可稽（警卷第十四至十六、二七至三二頁、
  本院卷第一○二頁）。扣案之白色粉末兩包經囑託鑑定，認均含第一級毒品海洛因
  成分，毒品合計淨重六百九十點三五公克，包裝袋二只合計重十七點八八公克，拖
  鞋襯底中亦有海洛因成分（未能檢出毒品重量），復有法務部調查局鑑定通知書、
  憲兵司令部刑事鑑識鑑驗通知書可憑（第六○二九號偵查卷第三十頁、本院卷第一
  二二頁）。被告於右揭時日自桃園中正國際機場出境，前往大陸地區廣東省珠海市
  ，再與「朱瑞祥」、「張馥漁」前往泰國，「朱瑞祥」、「張馥漁」在當地取得扣
  案毒品後，與被告先後返回澳門，並在珠海市將毒品交予被告，被告取得毒品後，
  乃自當地起運毒品，經由澳門搭機返臺，又搭車途經臺中市，嗣於彰化縣員林鎮上
  述地點為警查獲之運輸毒品即私運管制物品進口過程，更有被告之中華民國護照、
  臺灣居民來往大陸通行證、入出境查詢資料可參（本院卷第十二、一○二、一○七
  至一一五、一三四至一四三頁）。被告於查獲前並無施用第一級毒品海洛因行為，
  亦有尿液代號與真實姓名對照表、詮昕科技股份有限公司濫用藥物尿液檢驗報告可
  佐（警卷第二一頁、第六○二九號偵查卷第二六頁），益見扣案之毒品，並非供被
  告自己施用。綜上論述，被告之自白與事實相符，可以採信，事證明確，其犯行堪
  以認定。
二按海洛因屬毒品危害防制條例第二條第二項第一款所定之第一級毒品，亦係行政院
  依據懲治走私條例第二條第四項公告「管制物品項目及其數額」甲項第四款所列之
  管制進口物品，依該條例第十二條，自大陸地區私運物品進入臺灣地區，或自臺灣
  地區私運物品前往大陸地區者，以私運物品進口、出口論，適用該條例規定處斷。
  被告未經許可，自大陸地區珠海市運輸管制進口物品即第一級毒品海洛因進入臺灣
  地區，核其所為，係犯毒品危害防制條例第四條第一項之運輸第一級毒品罪及懲治
  走私條例第十二條、第二條第一項自大陸地區私運管制物品進口罪。被告與成年人
  「朱瑞祥」、「張馥漁」就上揭犯行，均有犯意聯絡及行為分擔，皆為共同正犯。
  被告為供運輸第一級毒品之目的而持有毒品，其持有毒品之低度行為，應為運輸之
  高度行為所吸收，不另論罪。被告以一故意行為，同時觸犯構成要件不相同之罪，
  為想像競合犯，應依刑法第五十五條從一重之運輸第一級毒品罪論處。起訴書犯罪
  事實欄業已敘明被告自大陸地區運輸第一級毒品海洛因進入臺灣地區，檢察官於本
  院審理中亦當庭認被告所犯懲治走私條例第十二條、第二條第一項之罪係漏載（本
  院卷第八六頁正面），是關於被告所犯之自大陸地區私運管制物品進口罪既經起訴
  ，本院自應予以審判，附此敘明。爰審酌被告所犯，已造成毒品流通氾濫，對於社
  會治安負面影響甚鉅，所運輸、私運之毒品數量不少，於警詢、檢察官偵查中及本
  院準備程序均不肯坦認犯行，猶飾詞以對（警卷第四頁，第六○二九號偵查卷第七
  頁，本院卷第七頁正面、第十六頁正面），至審判期日始坦承犯行，惟無前科，此
  有臺灣高等法院被告全國前案紀錄表可按（本院卷第四頁），因一時貪圖利益始參
  與運毒，毒品尚未在我國擴散危害他人，即被查獲及其他一切情狀，量處無期徒刑
  ，並依刑法第三十七條第一項宣告褫奪公權終身，以昭炯戒。按刑法第五十九條酌
  量減輕其刑規定，必於犯罪情狀可憫恕時，始得適用，若犯罪情節輕微或家境令人
  同情，則僅可為法定刑內從輕科刑之標準，不得據為酌量減輕理由，而事後坦承犯
  行，乃犯後態度，亦與犯罪情狀可否憫恕情形不同，本案被告所運輸、私運之毒品
  數量不少，雖其於本院審理中坦承犯罪且供稱係為償還母親醫藥費始鋌而走險（本
  院卷第一三一頁反面），惟此並非法定之可憫恕事由，自不得酌量減輕其刑，附此
  敘明。扣案之第一級毒品海洛因二包（合計淨重六百九十點三五公克）連同拖鞋襯
  底一雙上殘留之第一級毒品海洛因（量微無法秤重），應依毒品危害防制條例第十
  八條第一項前段沒收銷燬之；毒品包裝袋二只、黑色拖鞋一雙（含已分離之襯底一
  雙）為共同正犯「朱瑞祥」、「張馥漁」所有，用以聯繫運毒細節之藍黑色手機一
  具為被告所有，均屬供被告運輸毒品所用之工具，業據被告供承在卷（本院卷第一
  二八頁），應依同條例第十九條第一項沒收；前開黑色背包未據扣案，惟亦為共同
  正犯「朱瑞祥」、「張馥漁」所有，且為供被告運輸毒品所用之工具，應依同條例
  第十九條第一項沒收，如全部或一部不能沒收時，追徵其價額或以其財產抵償之；
  被告運輸毒品之代價二十萬元亦未取得，復據被告供承明確（本院卷第一三一頁正
  面），本院又查無其他積極證據證明被告業已取得，另扣案之銀色行動電話一具、
  中華民國護照一本、臺灣居民來往大陸通行證一本，不能證明係供本案犯罪所用，
  均不符法定沒收要件，自無從宣告沒收。
據上論斷，應依刑事訴訟法第二百九十九條第一項前段，毒品危害防制條例第四條第
一項、第十八條第一項前段、第十九條第一項，懲治走私條例第十二條、第二條第一
項，刑法第十一條前段、第二十八條、第五十五條、第三十七條第一項，判決如主文
。
本案經檢察官邱鼎文到庭執行職務。
中      華      民      國    九十四    年      三      月    三十一    日
                              臺灣彰化地方法院刑事第二庭
                                  審判長法  官  李  水  源
                                        法  官  李  雅  俐
                                        法  官  廖  政  勝
右正本證明與原本無異。
如不服本判決，應於判決送達後十日內向本院提出上訴狀( 須附繕本 )。
                                    法院書記官  呂  雅  惠
中      華      民      國    九十四    年      四      月      六      日
毒品危害防制條例第四條第一項
製造、運輸、販賣第一級毒品者，處死刑或無期徒刑；處無期徒刑者，得併科新臺幣
一千萬元以下罰金。
懲治走私條例第二條
私運管制物品進口、出口逾公告數額者，處七年以下有期徒刑，得併科新臺幣三百萬
元以下罰金。
以犯前項之罪為常業者，處三年以上十年以下有期徒刑，得併科新臺幣五百萬元以下
罰金。
第一項之未遂犯罰之。
第一項所稱管制物品及其數額，由行政院公告之。
懲治走私條例第十二條
自大陸地區私運物品進入臺灣地區，或自臺灣地區私運物品前往大陸地區者，以私運
物品進口、出口論，適用本條例規定處斷。
